【裁判字號】    97,上易,2967
【裁判日期】    980204
【裁判案由】    妨害家庭
【裁判全文】
臺灣高等法院刑事判決                97年度上易字第2967號
上  訴  人  臺灣板橋地方法院檢察署檢察官
被      告  丙○○
選任辯護人  黃銀河律師
上列上訴人因被告妨害家庭案件，不服臺灣板橋地方法院97年度
易字第1430號，中華民國97年8月6日第一審判決（起訴案號：臺
灣板橋地方法院檢察署96年度偵字第13543號）， 提起上訴，本
院判決如下：
    主  文
上訴駁回。
    理  由
一、公訴意旨略以：緣乙○○（嗣經告訴人撤回告訴，另經原審
    判決公訴不受理確定）係甲○○之妻，為有配偶之人，被告
    丙○○明知乙○○係有配偶之人，竟基於相姦之概括犯意，
    趁甲○○前往大陸經商期間，自民國95年3 月間某日起至同
    年7月1日前（甲○○、乙○○於同年10月19日辦理離婚登記
    前）之某日間，在不詳處所，連續多次與乙○○為相姦之行
    為。嗣於95年10月19日經甲○○覺察有異，向乙○○質問，
    經乙○○坦承姦情，始查悉上情。因認被告丙○○涉有刑法
    第239 條後段之相姦罪嫌云云。
二、按犯罪事實應依證據認定之，無證據不得認定犯罪事實；又
    不能證明被告犯罪者，應諭知無罪之判決；刑事訴訟法第15
    4 條第2 項、第301 條第1 項分別定有明文。次按所謂證據
    ，係指直接間接足以證明犯罪行為之一切證人、證物而言；
    且事實之認定，應憑證據，如未能發現相當證據，或證據不
    足以證明，自不能以推測或擬制之方法，以為裁判基礎，最
    高法院30年上字第128 號、40年臺上字第86號判例均可資參
    考。再按認定不利於被告之事實，須依積極證據，苟積極證
    據不足為不利於被告事實之認定時，即應為有利於被告之認
    定，更不必有何有利之證據，最高法院30年上字第816 號判
    例意旨可資參照。另按刑事訴訟上證明之資料，無論其為直
    接或間接證據，均須達於通常一般之人均不致有所懷疑，而
    得確信其為真實之程度，始得據為有罪之認定，若其關於被
    告是否犯罪之證明未能達此程度，而有合理懷疑之存在，致
    使無從形成有罪之確信，根據「罪證有疑，利於被告」之證
    據法則，即不得遽為不利被告之認定，有最高法院76年度臺
    上字第4986號判例可稽。末按告訴人之告訴，係以使被告受
    刑事訴追為目的，是其陳述是否與事實相符，仍應調查其他
    證據以資審認，最高法院30年上字第816 號、52年臺上字第
    1300號判例意旨可資參照。經核本件公訴人認被告丙○○涉
    有相姦罪嫌，無非以被告丙○○之供述、告訴人之指述、證
    人陳文煒於偵查中之證述、電話錄音譯文4 份、臺灣板橋地
    方法院檢察署勘驗筆錄1 紙等件，為其論據。
三、訊據被告丙○○堅決否認涉有上開相姦犯行，辯稱：與乙○○間僅是朋友關係，並未發生性行為。又支付新臺幣（下同
    ）250 萬元是因其配偶黃楊素玉所經營之補習班一直遭不明
    人士騷擾，且被告亦確實認識乙○○，為免落人話柄避免無
    謂糾纏，黃楊素玉才聽從證人高勝雄建議支付上開款項給告
    訴人，並非被告因相姦心虛而給付等語。經查：
  (一)被告丙○○自偵查中迄本院審理時始終否認有與乙○○相姦
    犯行。另證人即告訴人甲○○於原審審理中自承：「整個過
    程是有人打電話給我說丙○○跟我太太公開出遊，還跟一堆
    人一起吃飯，好像夫妻一樣公開活動，對方是匿名打電話給
    我，並沒有說是誰，這是十月十七日早上的事情，我忍了二
    天，十月十九日凌晨三點時我從公司回家，我就把乙○○叫
    醒，我問她你是我老婆，竟然在外面有一個「逗陣的」叫「
    阿文」，她醒來之後，她很錯愕，當場就哭，我直接就跟她
    說我明天就跟你辦離婚，我就把她的手機拿起來帶回公司。
    （她有沒有跟你承認何事？）有，她到我辦公室就跪下來求
    我說她錯了，她有跟阿文在一起，但是準備要結束了。（在
    一起是何意？）在一起就是有男女性關係。（乙○○是如何
    跟你說？）她一到我辦公室就說叫我不要跟她離婚，她錯了
    ，她準備要跟他結束。（乙○○有很明確的跟你說他有跟丙○○發生性行為？）沒有，但是她有承認有跟丙○○在一起
    」等語（見原審卷第54至58頁）。足見告訴人僅係聽聞被告
    與其配偶乙○○有在一起等情，並無任何可資證實被告與乙○○相姦之積極證據。而同案被告乙○○於偵查中供述（見
    他字卷第11至13頁、偵續字卷第36、37頁），及以證人身分
    於本院審理時具結之證述（見本院98年1月7日審判筆錄），
    亦均否認有與被告發生通姦行為，是依告訴人之指訴，並無
    從證明被告確有相姦之犯行。
  (二)證人陳文煒於偵查中固到庭證稱確有收到被告交由高勝雄轉
    交之250 萬元，並稱是由伊與高勝雄、曾茂謙共同協調被告
    與乙○○通姦之事後所做的決定，也就是妨害家庭的賠償，
    不是恐嚇的金額等語。然證人陳文煒亦同時證稱：「（你們
    三人與丙○○協調時，有無說要協調被告通姦之事？）沒有
    ，我們只是說自己做的事情要出面承擔，我們只是希望幫他
    們解決問題」等語（見偵續字卷第35頁）。從而，依證人陳
    文煒上開說明，其參與協調被告與乙○○及告訴人間所謂妨
    害家庭的事宜，因被告及乙○○均否認有通姦及相姦犯行，
    究竟能否逕行認定被告參與協調即係坦承與乙○○相姦之事
    實，尚有斟酌餘地。況證人高勝雄、曾茂謙於原審審理中均
    到庭證稱：協調時被告並未承認有與乙○○相姦之事，他們
    亦未親見，只是告訴人這方說被告與乙○○有發生男女關係
    ，他們才幫忙了解協調一下等語（見原審卷第50至54頁）。
    是上開證人亦均係聽聞告訴人告知被告與乙○○有發生男女
    關係云云，均係傳聞告訴人片面之詞而來，而告訴人之指訴
    已難遽予採信，業如前述，是證人上開證述亦無從逕採為認
    定被告與乙○○相姦犯行之積極事證。況被告支付上開和解
    金，並未為承認與乙○○相姦之陳述，而於爭執事故發生後
    ，一方同意支付和解金之原因，事出多端，在人類行為之互
    動關係中，非必出於對責任之承認，不能認與責任原因具有
    證據法之關聯性，亦即不得憑此認定其責任，若不然，無異
    鼓勵人類摒棄息事寧人之善良本性，凡事爭執爭訟到底？故
    不得徒憑被告曾支付和解金之情，遽謂被告有與乙○○相姦
    之犯行。
  (三)至卷附之電話錄音譯文，分別是告訴人與被告之對話、告訴
    人與乙○○之對話及告訴人與黃楊素玉之對話。惟經核被告
    與告訴人之電話交談內容曖昧模糊，並不具體，被告與告訴
    人於95年10月29日11時之電話錄音譯文中雖載有：「吳（即
    告訴人甲○○）：．．．我老婆你把我拖去騎。黃（即被告
    ）：我事後才知道．．．抱歉，我之前不知道。．．．吳：
    ．．．我光想到你在叭在她身上玩弄那個畫面，我光想我都
    快要抓狂．．．。黃：嗯。」等語，然並未顯示被告承認有
    於公訴人所指訴之時、地與乙○○相姦之情；而乙○○、黃
    楊素與告訴人之對話，乃屬被告以外之人於審判外之私人對
    話言詞，雖非不得以之作為彈劾證據，用來爭執或減損被告
    、證人陳述之證明力，但究不得以之直接作為認定犯罪事實
    存否之證據。況縱認該告訴人與乙○○、黃楊素玉之錄音及
    譯文為有證據能力，但觀諸渠等電話錄音譯文內容，乙○○
    雖有謂伊做錯了及不否認被告允諾要替伊買子等語，但究非
    直承伊有於公訴人所訴之時地與被告通姦之事實；另黃楊素
    玉亦是聽由證人陳文煒、高勝雄等人轉述被告與乙○○之相
    關事情，是其對話內容亦係傳聞轉述而來，均無從據以認定
    被告有與乙○○相姦之犯行。
四、綜上所述，依公訴意旨所舉上開證據，固足以證明被告與乙○○間容有若干略顯曖昧之關係存在，然刑法上妨害家庭罪
    之成立，必須有相姦行為之發生始足當之，自不得以曖昧不
    明之男女關係存在，即率予推論必有相姦行為之發生，此與
    犯罪事實講究嚴格證據證明之法理有違，依調查所得證據，
    不足以確信被告成立相姦罪責。
五、原審認不能證明被告犯罪，而諭知被告無罪，經核其認事用
    法及證據之取捨，均無違誤。檢察官上訴意旨以：(一)被告確
    實有與乙○○通姦而心虛，始支付和解金；(二)依告訴人先後
    與被告、乙○○之電話對話內容，顯示被告與乙○○均默示
    告訴人所指稱之通姦情事，再告訴人與黃楊素玉之電話對話
    內容，亦可證明黃楊素玉早已知悉被告與乙○○通姦之事實
    等語為由，指摘原審判決不當，然此均經本院於前開理由予
    以指駁說明，是檢察官之上訴無理由，應予駁回。
據上論斷，應依刑事訴訟法第三百六十八條，判決如主文。
本案經檢察官周志榮到庭執行職務。
中    華    民    國    98    年    2     月    4     日
                  刑事第九庭審判長法  官  陳貽男
                                  法  官  許宗和
                                  法  官  何信慶
以上正本證明與原本無異。
不得上訴。
                                  書記官  王泰元
中    華    民    國    98    年    2     月    9     日


司法院資訊處製作；財團法人民間司法改革基金會備份。
